臺灣士林地方法院交通事件裁定
原處分機關　臺北市交通事件裁決所
異　議　人
即受處分人　甲○○
上列異議人即受處分人因違反道路交通管理處罰條例案件，對於
臺北巿交通事件裁決所民國93年7 月21日北市裁三字第裁22-JCO
465972號裁決聲明異議（原舉發案號：南投縣警察局舉發違反道
路交通管理事件通知單投警交字第JCO465972 號），經本院於93
年9 月30日以93年度交聲字第754 號裁定後，異議人即受處分人
不服該裁定提起抗告，經臺灣高等法院於93年11月12日以93年度
交抗字第827 號將原裁定撤銷，發回本院，本院裁定如下：
    主  文
異議駁回。
    理  由
一、按道路交通安全規則第89條第1 項第5 款規定：行車前應注
    意駕駛人及前座乘客均應繫妥安全帶；又汽車行駛於道路上
    ，其汽車駕駛人或前座乘客未繫安全帶者，處駕駛人新臺幣
    （下同）1,500 元罰鍰，道路交通管理處罰條例第31條第1
    項亦定有明文。
二、原處分意旨略以：異議人即受處分人甲○○駕駛車牌號碼2C
    -1817 號自用小客車，於民國93年6 月18日晚上8 時20分許
    ，在南投縣埔里鎮之榮民醫院前，經南投縣警察局埔里分局
    員警攔停，舉發汽車駕駛人於行駛道路時未依規定方式繫安
    全帶，依道路交通管理處罰條例第31條第1 項規定，處罰鍰
    1,500 元。
三、異議意旨略以：違規時間在晚上8 時20分天色已全黑，夜間
    面對開著大燈迎面而來車輛，車輛又為高頂休旅車型式，車
    燈位置高，車窗為黑色玻璃；六月炎夏開冷氣緊閉車窗，要
    看清車內人員是客觀不能之事，員警又如何能「‧‧‧發現
    來車駕駛人未繫安全帶，即予以指揮停靠路邊接受交通稽查
    ‧‧‧」？又當晚現場四周路燈黯淡幾無視野，馬路對面路
    邊看到1 座內有日光燈壓克力外殼寫有「榮民醫院急診處」
    招牌，但未見大型明亮醫院建築？伊回家後從網路上、地圖
    上，並去電查詢後，才知榮民醫院位在離省道（中山路）數
    十公尺遠叉路內榮光路1 號，且醫院與中山路間為長草空地
    ，馬路對面急診處招牌僅為指示方向用，員警所謂路燈明亮
    足以判別來車狀況並非事實，請埔里分局提供有急診處招牌
    及榮民醫院建築現場環境照片以憑核對。另伊本人分別於中
    午12時，艷陽高照下近距離拍照，玻璃反光無法看清車內人
    影，及晚上8 時於路燈排列密集的內湖環山路，以近距離拍
    照，拍照現場路燈明亮，車身、牌照號碼清晰可見，非本案
    臨檢路段可比擬；但也無法看清車內人影，足證埔里分局陳
    述不實。伊本人於受檢時停住車輛後解下安全帶，搖下右前
    座車窗後，警員以手電筒向車內照射，才發現本人未繫安全
    帶，但依道路交通管理處罰條例第31條第1 項係指「行駛中
    」狀態所為之規定，本人於車輛靠邊停車後才解下安全帶，
    應不違反規定，而埔里分局卻稱係先發現車內駕駛人未繫安
    全帶，再指揮停靠路邊，如前所述，夜間對著迎面而來開著
    大燈的車輛要看清車內狀況，又要顧及來車必須有一段煞車
    距離以免引起追撞，勢必在15公尺以上距離即看清車內狀況
    決定攔車，在夜間這是不可能辦到的事，據此聲明異議云云
    。
四、經查：
  (一)異議人即受處分人甲○○於93年6 月18日晚上時20分許，駕
    駛前開車輛行經南投縣埔里鎮榮民醫院前時，未依規定繫安
    全帶之事實，業據異議人自承在卷，並有南投縣警察局93年
    6 月18日投警交字第JCO465972 號舉發違反道路交通管理事
    件通知單影本1 紙附卷可稽。經質之證人即舉發本件違規之
    南投縣警察局埔里分局史港派出所警員張元薰結證稱：「（
    當時舉發的情形？）因為當天我們是取締酒醉駕車，混合編
    組的警網，現場有7 、8 位同仁，我們排臨檢，第1 關是停
    1 台警車在路中間，把車道縮小，發現有問題，才會把車子
    引導到旁邊，由我們負責檢查，再詳細盤查，舉單告發。當
    時是第1 關就發現異議人未繫安全帶，引導到旁邊來，我問
    他是否瞭解開車要繫安全帶，他說剛剛吃完飯，要去清境農
    場那帶上山，請我通融，我問他是否有帶證件，他說放在後
    行李箱，他下車開啟後行李箱，出示證件。」、「（你當時
    是從車子的右前座車窗往內照？）應該是從駕駛座那邊，所
    以我才會問他是否知道開車要繫安全帶，他才說他剛吃完飯
    。當初告發時，他都沒有異議，且在舉發單上面都有簽名。
    」；渠等於第1 關攔停時，應該都會請駕駛人把車窗搖下來
    ，主要是要看駕駛人有沒有喝酒，車窗打開可以聞到是否有
    酒氣；異議人被攔下來時，是沒有發現有酒後駕車，所以第
    1 關是因為異議人沒有繫安全帶，才把他引導到旁邊去，渠
    等檢查異議人時，異議人安全帶沒有繫上等情綦詳（參本院
    94年1 月27日訊問筆錄）。查證人張元薰與異議人素昧平生
    ，並無嫌隙，係依法執行勤務之公務員，當無設詞誣陷致己
    身負偽證重罪之必要，況且證人張元薰當庭表示其已執行取
    締駕駛人未繫安全帶之案件超過百件，另觀其所證本件查獲
    經過事實，具體明確，再佐以其就現場光線如何乙節，結證
    稱：「不是很亮，但是應該可以看得很清楚。第1 關人員要
    攔車，也是會用手電筒照駕駛人。且我們第1 部車子要攔停
    的地方，有路燈。」、「（受檢車輛的高度，及車窗玻璃的
    顏色，是否會影響你們的判斷？）應該不會，直接過來，雖
    然我們車燈是開小燈，但是亮度應該可以清楚地判別，且有
    無繫安全帶，從前面的擋風玻璃處可以看得很清楚。因為第
    1 個攔停人員有拿手電筒。」等語在卷，準此，堪信證人應
    無誤判違規事實之虞，其證詞應可採信，顯見當日異議人所
    駕車輛，確實於行駛時即因未繫安全帶而經員警攔停舉發，
    並非如其所辯於於車輛靠邊停車後才解下安全帶而遭到舉發
    ，至為明確。異議人雖以前詞置辯，然顯與舉發員警所為證
    述不符，其上開所辯，無非卸責之詞，委不足採，本件違規
    事實洵堪認定。從而原處分機關審酌異議人違規情形，依道
    路交通管理處罰條例第31條第1 項及違反道路交通管理事件
    統一裁罰標準表之規定，對異議人違規行為逕行裁處1,500
    元之罰鍰，核無不當。本件異議為無理由，應予駁回。
據上論斷，應依道路交通案件處理辦法第19條，裁定如主文。
中　　華　　民　　國　　94　　年　　2 　　月　　14　　日
                  交通法庭法  官  黃  潔  茹
上正本證明與原本無異。
如不服本裁定應於送達後5 日內向本院提出抗告狀。
                          書記官  柳  瑞  宗
中　　華　　民　　國　　94　　年　　2 　　月　　14　　日
